台灣雲林地方法院刑事判決　　　　　　　　　　　　　 九十一年度交易字第八號
　　公　訴　人　台灣雲林地方法院檢察署檢察官
　　被　　　告　甲○○
　　選任辯護人　李建忠
右列被告因過失傷害案件，經檢察官提起公訴（九十年度偵字第二九八四號），且經
蒞庭檢察官當庭擴張事實後，本院判決如左︰
    主  文
甲○○因過失傷害人致重傷，處有期徒刑參月，如易科罰金以參佰元折算壹日。
    事  實
一、甲○○於民國九十年六月二十七日晚間，駕駛車牌號碼ＳＨ－１６２８自小客車
    ，沿雲林縣斗六市○○里○○路由西往東方向行駛，途經上開路段六十號前劃有
    分向限制線、限速每小時四十公里之路段，當時路面狀態乾燥、路況無缺陷，雖
    為夜間然仍有照明設備，其原應注意駕駛汽車，應遵守速限，且應注意車前狀況
    ，隨時採取必要之安全措施，在劃有分向限制線之路段，不得駛入來車之車道內
    ，並於會車相互之間隔不得少於半公尺；而依當時情形又無不能注意之情事，竟
    疏於注意，仍以時速七十餘公里之高速行駛在該路段，迨於同日二十二時十分
    許，適有乙○○騎乘車牌號碼ＧＣ６－３２８機車沿相同路段由東往西方向，對
    向駛來，乙○○亦無不能注意之情事，兩車均疏未注意車前狀況，且均跨對
    向車道，未留會車距離半公尺，甲○○小客車之左前車頭撞擊乙○○機車正面，
    致乙○○與機車彈飛而出，機車車牌、椅墊、前輪、車身散落北側路旁，甲○○
    的小客車則未能立即煞停，撞上北側的一根電線桿才停止；乙○○因此受有疑似
    左側臂神經叢損傷、左肘脫位、左腕骨折、左股骨及脛骨骨折、右側後十字韌帶
    損傷等傷害，之後歷經多家醫院一年多的手術、復健治療，左上肢仍無運動、感
    覺之功能，而達全廢之重傷程度。
二、案經乙○○訴請雲林縣警察局斗六分局報請台灣雲林地方法院檢察署檢察官偵查
    起訴，並經蒞庭檢察官當庭將過失傷害之事實擴張為過失傷害致重傷。
    理  由
一、被告甲○○、證人乙○○對於在上述時間、地點駕車發生對撞，致乙○○受到前
    述的傷害，均坦白承認。其事發經過，有道路交通事故調查報告表一件、現場照
    片十二張（分局卷）可證；而乙○○歷過多家醫院一年多的手術、復健治療，左
    上肢仍無運動、感覺之功能，而達全廢之重傷程度，更有行政院衛生署豐原醫院
    函、財團法人長庚紀念醫院林口分院函各一件可資佐證（本院卷第六五－六六頁
    ）；這部分的事實已經可以認定。
二、至於事情是誰的責任重，雙方尚有爭執。被告甲○○認為他超速是不對，但是並
    沒有跨對向車道，證人乙○○亦表示並未跨越分向限制線。經查：
    (一)道路交通安全規則第九十三條規定，行車速度，依標誌或標線之規定，無標誌
      或標線者，應依該條各款之規定；又該規則第九十四條第三項規定，汽車行駛
      時，駕駛人應注意車前狀況及兩車併行之間隔，並隨時採取必要之安全措施；
      該規則第九十七條第二款規定，汽車在雙向二車道行駛時，於劃有分向限制線
      之路段，不得駛入來車之車道內；該規則第一百條第五款規定，汽車交會時，
      會車相互之間隔不得少於半公尺。
    (二)該路段劃有分向限制線、限速每小時四十公里，當時路面狀態乾燥、路況無缺
      陷，雖為夜間，然仍有照明設備，有道路交通事故調查報告表記載之內容可證
      。
    (三)被告甲○○坦承以七十五公里的時速行駛於該路段，可以判斷確是超速甚多，
      這樣的速度根本無從立即煞停車輛。
    (四)又甲○○與乙○○均坦承未注意到來車，致發生對撞，甲○○表示「他突然衝
      過來，我來不及發現」（本院卷第七五頁），乙○○表示「看到黑影就撞擊到
      了」「可能他的速度太快」（本院卷第三九頁），可以認定二人均疏未注意車
      前狀況。
    (五)自道路交通事故調查報告表上的現場圖觀之，現場留有一刮地痕，應該就是兩
      車撞擊的地點，而該點坐落甲○○車道上，距中線０‧三五公尺；又甲○○的
      小客車左側被機車撞凹，該處緊鄰前面車牌。從而，可以認定乙○○跨越分向
      限制線、駛入來車道，而自該小客車車身約一‧四公尺之寬度觀之，並可以認
      定甲○○亦輕微跨分向限制線；至於兩車會車時未保持半公尺，則更是可以認
      定。
    (六)綜上所述，兩人對於乙○○傷害的發生均有過失，且與上述傷害有相當之因果
      關係，是可以判斷的事。
三、(一)核被告所為，係犯刑法第二百八十四條第一項後段之因過失傷害人致重傷罪。
    (二)證人即現場處理警員戊○○於辯護人詰問時，表示「（問：到的時候發生車禍
    的肇事者是誰？）答：他有表示他是車禍的當事者。」「（問：他向你表示之前
    ，警方知道何人肇事？）答：不知道。」（本院卷第四六頁），可以認定被告對
    於未發覺之罪自首而受裁判，應依刑法第六十二條前段之規定減輕其刑。(三)本院
    審酌本案為過失犯罪，其反社會性、犯罪意識不明顯，是以，本案的重點在於民
    事賠償，而不是刑事處罰，至於雙方未能達成和解，也可能有多重原因，惟告訴
    人所受傷害確實嚴重，本院因而認為，處被告有期徒刑三個月，並諭知易科罰金
    之折算標準。至於被害人的損害填補，則得另循民事訴訟之途徑求償。
四、據上論斷，應依刑事訴訟法第二百九十九條第一項前段，刑法第二百八十四條第
    一項後段、第六十二條前段、第四十一條第一項前段，罰金罰鍰提高標準條例第
    一條前段、第二條，判決如主文。
本案經檢察官丁○○偵查起訴，檢察官丙○○到庭執行職務。
中      華      民      國      九十一  年      十二    月    二十七    日
                                      台灣雲林地方法院刑事第一庭
                                              法  官  林  輝  煌
右正本證明與原本無異。
如不服本判決，應於送達後十日內向本院提出上訴狀（須附繕本），上訴於台灣高等
法院台南分院。
告訴人或被害人對於本判決如有不服，而請求檢察官上訴者，其上訴期間之計算以檢
察官收受判決正本之日期為準。
                                              書記官  陳  美  華
中      華      民      國      九十一  年      十二    月    二十七    日
附錄本案論罪科刑法條全文：
中華民國刑法
第二百八十四條
  因過失傷害人者，處六月以下有期徒刑、拘役或五百元以下罰金，致重傷者，處一
  年以下有期徒刑、拘役或五百元以下罰金。
  從事業務之人，因業務上之過失傷害人者，處一年以下有期徒刑、拘役或一千元以
  下罰金，致重傷者，處三年以下有期徒刑、拘役或二千元以下罰金。
